臺灣屏東地方法院刑事裁定　　　　　　 100年度聲字第1848號
聲明異議人　陳財福
即受刑人
上列聲明異議人即受刑人因賭博案件，對於檢察官之執行指揮（
臺灣屏東地方法院檢察署100 年度執字第3352號），聲明異議
，本院裁定如下：
    主  文
聲明異議駁回。
    理  由
一、聲明異議意旨略以：聲明異議人即受刑人（下均稱受刑人）
    陳財福現於屏東監獄竹田分監服刑，惟因受刑人領有殘障手
    冊，生活自理十分不便，且刑期已執行逾半，受刑人日前曾
    向執行檢察官聲請就所餘刑期准予辦理易科罰金，然遭執行
    檢察官駁回，爰依刑事訴訟法第484 條規定，向鈞院聲明異
    議等語。
二、按受刑人或其法定代理人或配偶，以檢察官執行之指揮為不
    當者，得向諭知該裁判之法院聲明異議，刑事訴訟法第484
    條定有明文。次按犯最重本刑為5 年以下有期徒刑之罪，而
    受6 個月以下有期徒刑或拘役之宣告者，得以新臺幣1,000
    元、2,000 元或3,000 元折算1 日，易科罰金。但確因不執
    行所宣告之刑，難收矯正之效或難以維持法秩序者，不在此
    限，刑法第41條第1 項定有明文。考其立法理由，係以個別
    受刑人如有不宜易科罰金之情形，在刑事執行程序中，檢察
    官得依該項但書規定，審酌受刑人是否具有「確因不執行所
    宣告之刑，難收矯正之效或難以維持法秩序」等事由決定之
    。是以，檢察官對於得易科罰金案件之指揮執行，如認受刑
    人確有因不執行所宣告之刑，難收矯正之效或難以維持法秩
    序者，自不應准予易科罰金，此乃檢察官指揮執行時得依職
    權裁量之事項，倘其未濫用權限，自不得任意指摘為違法，
    觀諸刑事訴訟法第457 條第1 項前段規定「執行裁判由為裁
    判法院之檢察官指揮之」自明（最高法院98年度台抗字第47
    7 號裁定可參）。職是，受得易科罰金之有期徒刑或拘役之
    宣告，法院所諭知者僅係易科罰金之折算標準，至於是否准
    予易科罰金，則賦予執行檢察官視個案具體情形，依據前開
    法律之規定予以裁量，亦即執行檢察官得考量受刑人有無不
    執行所宣告之刑難收矯正之效或難以維持法秩序之情形，以
    作為其裁量是否准予易科罰金之憑據，非謂一經法院宣告易
    科罰金之標準，檢察官即應為准予易科罰金之處分，且僅於
    發生裁量瑕疵之情況時，法院始有介入審查之必要。
三、經查：
(一)、受刑人前於民國82年間，因賭博案件，經臺灣高等法院高雄
    分院以82年度上易字第1278號判決判處有期徒刑1 年確定並
    入監執行完畢；又於88年間，因賭博案件（經營六合彩簽賭
    ），經本院以88年度潮簡字第488 號判決判處有期徒刑6 月
    確定，於89年3 月17日易科罰金執行完畢；復於97年間，因
    賭博案件（經營六合彩簽賭），經本院以97年度簡字第246
    號判決判處有期徒刑4 月確定，並於97年6 月18日易科罰金
    執行完畢；詎其復於99年12月間，再犯本件賭博案件（經營
    六合彩簽賭），而經本院以100 年度簡字第806 號判決判處
    有期徒刑6 月確定，且其於本案被查獲後，又再犯賭博案件
    （經營六合彩簽賭），嗣經臺灣屏東地方法院檢察署檢察官
    以100 年度偵字第6761號向本院聲請以簡易判決處刑等情，
    有臺灣高等法院被告前案紀錄表、本院88年度潮簡字第488
    號判決、97年度簡字第246 號判決、100 年度簡字第806 號
    判決、臺灣屏東地方法院檢察署檢察官100 年度偵字第6761
    號聲請簡易判決處刑書各1 份在卷可稽。則受刑人於為本件
    經營六合彩之賭博犯行前，既已有3 次相同之賭博前科，且
    分別經入監執行及易科罰金執行完畢，理應知所警惕，詎其
    竟第4 度經營六合彩簽賭，更於本案被查獲後，再度經營六
    合彩簽賭，顯然無視於法律規範，法治觀念明顯欠缺，如執
    行檢察官再次准予易科罰金，非但難收矯正之效，亦難以維
    持法秩序，至為灼然。
(二)、另經本院依職權調閱本案之執行卷宗，執行檢察官亦係認受
    刑人自82年起屢犯賭博罪，本件為4 犯，非予發監，顯難收
    矯正之效，故未准其易科罰金之聲請，有臺灣屏東地方法院
    檢察署點名單附卷可參；又受刑人之胞妹陳秀香先後於100
    年8 月4 日、100 年9 月15日具狀向本案執行檢察官陳情及
    聲請准予易科罰金，然執行檢察官均以前開理由函覆而駁回
    聲請，有聲請狀、臺灣屏東地方法院檢察署100 年8 月24日
    屏檢榮敬100 執字第3352號函及100 年9 月28日屏檢榮敬
    100 執聲954 字第29722 號函各1 份在卷足憑。
(三)、從而，本件執行檢察官業於指揮執行時，已敘明受刑人所犯
    之罪有非發監執行而難收矯正之效，亦難以維持法秩序情形
    ，而不准予易科罰金之理由，並將理由通知受刑人，此外，
    亦查無本件執行檢察官有逾越法律授權、專斷或將與事件無
    關之因素考慮在內等濫用權力之情事，是本件執行檢察官執
    行命令之指揮執行，於法尚無違誤，尚難遽指違法。
四、綜上所述，原指揮執行之檢察官駁回受刑人易科罰金之聲請
    ，本院認未有何違法或不當。從而，受刑人猶執前詞聲明異
    議，本院自難憑採，為無理由，應予駁回。
五、爰依刑事訴訟法第486 條規定，裁定如主文。
中    華    民    國   100    年    11    月    30    日
                  刑事第二庭    法  官  陳秀慧
以上正本證明與原本無異。
如不服本裁定應於收受送達後五日內向本院提出抗告書狀敘述抗
告之理由抗告於台灣高等法院高雄分院。
中    華    民    國   100    年    11    月    30    日
                                書記官  潘豐益